臺灣高等法院刑事判決
111年度交上訴字第5號
上  訴  人  臺灣桃園地方檢察署檢察官
被      告  李淑惠



選任辯護人  蔡政峯律師
            江昇峰律師
            莊艾潔律師
上列上訴人因過失致死案件，不服臺灣桃園地方法院109年度審
交訴字第178號，中華民國110年10月21日第一審判決（起訴案號
：臺灣桃園地方檢察署109年度偵字第12567號），提起上訴，本
院判決如下：
    主  文
上訴駁回。
李淑惠緩刑貳年。
    事  實
一、李淑惠於民國108年6月12日上午某時，駕駛車牌號碼000-00
    00號自用小客車，沿桃園市八德區廣興二路由東往西方向行
    駛。嗣於同日上午7時59分許，行經桃園市八德區廣興二路
    與長興一路交岔路口時，本應注意行經無號誌交岔路口時，
    應減速慢行，作隨時停車之準備，且應注意車前狀況，隨時
    採取必要之安全措施，而依當時天候晴、日間自然光線、柏
    油路面乾燥、無缺陷、無障礙物及視距良好等情形，客觀上
    並無不能注意之情事，竟疏未注意及此，貿然直行。適有蔡
    雅凌騎乘車牌號碼000-000號普通重型機車，沿桃園市八德
    區長興一路由南往北方向行經該路口，見狀後閃避不及，李
    淑惠所駕駛之車輛左側車身因而與蔡雅凌所騎乘之車輛前車
    頭發生碰撞，致蔡雅凌人車倒地，經送醫急救後，仍因頭部
    外傷併肋骨多處骨折及氣血胸、創傷性休克死亡。
二、案經蔡雅凌之子陳彥碩訴由桃園市政府警察局八德分局報告
    臺灣桃園地方檢察署檢察官偵查起訴。
    理  由
壹、程序部分：
　　按被告以外之人於審判外之陳述，雖不符刑事訴訟法第159
    條之1至第159條之4之規定，而經當事人於審判程序同意作
    為證據，法院審酌該言詞陳述或書面陳述作成時之情況，認
    為適當者，亦得為證據；當事人、代理人或辯護人於法院調
    查證據時，知有第159條第1項不得為證據之情形，而未於言
    詞辯論終結前聲明異議者，視為有前項之同意，同法第159
    條之5第1項、第2項有明文規定。查本判決下列認定事實所
    引用之本院作為得心證依據之被告以外之人於審判外陳述，
    經本院審理時逐項提示，檢察官、被告李淑惠（下稱被告）
    及辯護人均同意作為證據而並未爭執，且未於言詞辯論終結
    前聲明異議，本院審酌各項證據作成時之狀況，尚無違法取
    得證據及證明力明顯過低等瑕疵，且與本案待證事實間具有
    相當關聯，作為證據充足全案事實之認定，應屬適當，依刑
    事訴訟法第159條之5第1項規定，均有證據能力。另本判決
    下列認定事實所引用之其餘證據，均經依法踐行調查證據程
    序，亦無違法取得、不得作為證據之情形或顯有不可信之情
    況，且均與本案具關連性，認以之作為證據應屬適當，故揆
    諸上開規定，認上揭證據資料均有證據能力。
貳、實體部分：
一、本案認定犯罪事實所憑之證據及理由：
　　上揭事實，業據被告於警詢、偵查、原審及本院均坦承不諱
    ，並有桃園市政府警察局八德分局道路交通事故現場圖、道
    路交通事故調查表（一）、（二）、現場照片27張、沙爾德
    聖保祿修女會醫療財團法人聖保祿醫院診斷證明書、臺灣桃
    園地方檢察署相驗屍體證明書及檢驗報告書、監視器翻拍畫
    面截圖4張、監視器影像及被告所駕駛車輛行車紀錄器影像
    光碟、臺灣桃園地方檢察署勘驗筆錄、桃園市政府車輛行車
    事故鑑定會鑑定意見書、桃園市政府交通局109年3月11日桃
    交運字第1090010768號函暨檢附覆議意見書、原審勘驗現場
    監視器攝錄畫面之勘驗結果在卷可佐，足認被告前揭任意性
    自白核與事實相符，堪以採信。綜上，本案事證明確，被告
    犯行洵堪認定，應依法論科。
二、論罪：
　　核被告所為，係犯刑法第276條之過失致死罪。被告於車禍
    發生後，在偵查機關尚未發覺肇事者前，於處理員警前往現
    場時，當場承認為肇事人，自首而接受裁判，此有桃園市政
    府警察局八德分局八德交通分隊道路交通事故肇事人自首情
    形紀錄表在卷可憑，係對於未經發覺之罪自首而受裁判，爰
    依刑法第62條前段之規定，減輕其刑。
三、上訴駁回：
　　原審審理結果，認被告所犯罪證明確而適用刑法第276條、
    第62條前段等規定，並審酌被告未減速慢行且疏未注意車前
    狀況之過失情節甚重，復致被害人死亡，並造成被害人家屬
    承受喪失至親之精神上莫大創傷與無可挽回之遺憾，犯行所
    生之危害尤鉅，然被害人騎駛機車行經無號誌交岔路口，左
    方車未暫停讓右方直行車先行，被害人亦與有過失，情節之
    重顯逾於被告，更為鑑定及覆議意見書指述之「肇事主因」
    ，殊未能單獨究責於被告，而將被害人自招所應自負之損害
    轉由被告承擔，末以被告犯後坦承犯行，犯後態度尚稱良好
    ，然迄今未與被害人家屬達成和解，兼衡被告之智識程度、
    現職為保險人員、家庭經濟狀況、犯罪情節及過失程度等一
    切情狀，認被告犯過失致人於死罪，處有期徒刑6月，並諭
    知易科罰金之折算標準，核無認定事實錯誤、量刑瑕疵或違
    背法令之情形，其結論尚無不合。茲原判決已詳敘就卷內證
    據調查之結果，而為綜合判斷、取捨，認被告確有過失致人
    於死犯行，其得心證的理由已說明甚詳，並就刑法第57條各
    款及前開所列情狀，予以綜合考量，在法定刑度範圍內，詳
    予審酌科刑，經核原判決所為論斷及量刑並無違背經驗法則
    、論理法則、或有濫用量刑權限，亦無判決理由不備，或其
    他輕重相差懸殊等量刑有所失出或失入之違法或失當之處，
    自不容任意指為違法；本院考量本件車禍之發生，被害人為
    肇事主因，被告為肇事次因，本件車禍仍應各負前揭肇事因
    素及雙方過失比例，且被告犯後於偵審均坦承犯行，係因與
    告訴人間就賠償金額之認知尚有差距，未能達成和解，尚難
    遽認其犯後態度不佳而應加重其刑之理由。檢察官上訴意旨
    認被告僅願以其投保之責任範圍內為理賠，難認犯後態度良
    好，原審量刑實屬過輕云云，係對原判決就刑之量定已詳予
    說明審酌之事項，再為爭執，為無理由，應予駁回。
四、緩刑：
　　末查，被告未曾因故意犯罪受有期徒刑以上刑之宣告，有本
    院被告前案紀錄表附卷可稽，審酌被告因一時失慮，致罹刑
    章，受此罪刑之宣告後，應知所警惕，而無再犯之虞，且已
    與告訴人達成和解，並以和解條件內容（除甲方〈陳彥碩、
    陳顥銓〉已領取強制汽車責任保險所給付共新臺幣〈下同〉2,0
    00,780元理賠數額外，乙方〈李淑惠〉同意於本和解協議簽署
    後當下再給付900,000元以匯款方式匯入至甲方二人指定帳
    戶予甲方二人，由甲方二人共同受領並確認，不另掣具）賠
    償告訴人，告訴人亦表示原諒及同意給予被告緩刑，有被告
    、告訴人提出刑事陳報狀2份暨檢附和解協議書附卷可佐（
    見本院卷第69至79頁），本院因認對被告宣告之刑以暫不執
    行為適當，爰依刑法第74條第1項第1款規定，併予宣告緩刑
    2年，以啟自新。
據上論斷，應依刑事訴訟法第368條、刑法第74條第1項第1款，
判決如主文。
本案經檢察官張瑞娟到庭執行職務。
中　　華　　民　　國　　111 　年　　3 　　月　　3  　日
                  刑事第十七庭  審判長法　官  鄭水銓
                                      法　官  黃雅芬
                                      法　官  沈君玲
以上正本證明與原本無異。
如不服本判決，應於收受送達後20日內向本院提出上訴書狀，其
未敘述上訴之理由者並得於提起上訴後20日內向本院補提理由書
（均須按他造當事人之人數附繕本）「切勿逕送上級法院」。
                                      書記官  曾彥碩
中　　華　　民　　國　　111 　年　　3 　　月　　3 　　日
附錄：本案論罪科刑法條全文
中華民國刑法第276條
因過失致人於死者，處 5 年以下有期徒刑、拘役或 50 萬元以
下罰金。